【裁判字號】    97,簡上,1267
【裁判日期】    980113
【裁判案由】    詐欺
【裁判全文】
臺灣板橋地方法院刑事判決            97年度簡上字第1267號
上  訴  人  臺灣板橋地方法院檢察署檢察官
被      告  丁○○
上列上訴人因詐欺案件，不服本院97年度簡字第7513號中華民國
97年9 月23日第一審判決（聲請簡易判決處刑案號：97年度偵字
第19341 號、第20546 號），提起上訴，及檢察官移送併辦（臺
灣士林地方法院檢察署97年度偵字第12564 號），本院管轄之第
二審合議庭判決如下：
    主  文
原判決撤銷。
丁○○幫助共同意圖為自己不法之所有，以詐術使人將本人之物
交付，處有期徒刑月，如易科罰金，以新臺幣壹仟元折算壹日
；又幫助共同意圖為自己不法之所有，以詐術使人將本人之物交
付，處有期徒刑肆月，如易科罰金，以新臺幣壹仟元折算壹日。
應執行有期徒刑陸月，如易科罰金，以新臺幣壹仟元折算壹日。
    事  實
一、丁○○預見若將自己及其向他人借得之銀行帳戶存摺、提款
    卡及密碼等物，提供他人使用，除可供賭博犯罪之用外，亦
    可能幫助他人從事詐欺取財犯行，竟在該結果之發生不違背
    其本意之情形下，基於幫助詐欺取財之不確定故意，為下列
    之行為：
(一)丁○○於民國九十七年一月初某日（聲請簡易判決處刑書誤
    載九十六年十二月間某日），在臺北縣新莊市○○路某處，
    將其所申請開立國泰世華商業銀行新樹分行帳號000－0
    00000000000號帳戶之存摺、提款卡及密碼，提
    供予「江信聰」，藉以幫助「江信聰」及其所屬詐欺集團共
    同從事詐欺取財之犯行。嗣該詐欺集團成員意圖為自己不法
    所有之犯意聯絡，利用丁○○所提供之前開銀行之帳戶，於
    九十七年一月十一日上午九時三十分許，撥打電話予丙○○
    ，佯稱其中獎新臺幣（下同）八十二萬元，但須先匯款保證
    金方能取得獎金云云，致丙○○信以為真而陷於錯誤，先後
    於同日匯款七萬三千八百元、三萬元及同月十四日匯款四萬
    二千五百元（上開匯款金額共計十四萬六千三百元）至丁○○上開國泰世華銀行帳戶。
(二)丁○○另於九十七年一月十日起至同月十四日前之間某日，
    在臺北縣新莊市「鴻金寶大樓」三樓某網咖店門口，以他人
    從事職棒簽賭需多本銀行帳戶資料為由，同時向江宜蓁（所
    涉幫助詐欺罪嫌，前經本院判處有期徒刑三月，上訴後，現
    由本院合議庭審理中）、江宜蓁之男友黃星龍（所涉幫助詐
    欺取財罪嫌，前經臺灣士林地方法院檢察署檢察官以九十七
    年度偵字五二０三號為不起訴處分確定）借用其二人分別申
    請開立之寶華商業銀行新樹分行帳號0000000000
    00號帳戶、玉山商業銀行迴龍分行帳號00000000
    00000000號帳戶之存摺、提款卡及密碼等物，嗣丁○○於同年一月十四日前之某日，在不詳處所，將江宜蓁申
    請之寶華銀行、黃星龍申請之玉山銀行帳戶之存摺、提款卡
    及密碼等物，同時交付予「江信聰」，藉以幫助「江信聰」
    及其所屬詐欺集團共同從事詐欺取財之犯行。嗣該詐欺集團
    成員意圖為自己不法所有之犯意聯絡，利用丁○○所提供前
    開江宜蓁申請之寶華銀行帳戶，於同年一月十四日上午九時
    三十分許，自稱係臺中市警察局第一分局警官，撥打電話向
    甲○○佯稱：其在臺中開設之銀行帳戶涉及非法洗錢，現有
    帳戶將會遭到凍結，須將帳戶內現金提領以清空帳戶，並將
    款項匯入指定之帳戶保管云云，致甲○○信以為真而陷於錯
    誤，於同日下午二時四十六分許至寶華銀行中港分行，依該
    詐騙集團成員之指示，匯款二十萬三千元至江宜蓁之前開寶
    華銀行銀行帳戶。其後，該詐欺集團某成員於九十七年一月
    間，在奇摩雅虎拍賣網站上，刊登不實之物品拍賣廣告，致
    上網購物之乙○○陷於錯誤，參與競標並誤認已得標，而於
    九十七年一月十九日匯款六千元至黃星龍上開玉山銀行帳戶
    。嗣丙○○、甲○○、乙○○匯款後察覺有異，分別報警循
    線查悉上情。
二、案經丙○○訴由臺北縣政府警察局新莊分局移送臺灣板橋地
    方法院檢察署檢察官及同署檢察官自動檢舉偵查後聲請簡易
    判決處刑，暨臺北市政府警察局北投分局移送臺灣士林地方
    法院檢察署檢察官偵查移送本院併案審理。
    理  由
一、證據能力部分：
    查被告丁○○對於下列各項證據方法之證據能力均無意見，
    本院審酌各證據方法作成時之情況，認為並無不適當之情事
    ，依刑事訴訟法第一百五十九條之五規定，均得作為證據，
    合先敘明。
二、認定犯罪事實所憑之證據及理由：
(一)上開犯罪事實，業據被告丁○○於本院審理中坦承不諱，並
    經證人即被害人丙○○、甲○○、乙○○於警詢證述其等受
    詐騙而分別匯款至被告、江宜蓁、黃星龍上開銀行帳戶之情
    節；又被告於事實欄一(二)所示時地向江宜蓁、黃星龍借用其
    二人分別申請開立之寶華商業銀行新樹分行帳號00000
    0000000號帳戶、玉山商業銀行迴龍分行帳號000
    0000000000000號帳戶之存摺、提款卡及密碼
    等情，亦據證人黃星龍於九十七年五月十二日偵查、本院九
    十七年度簡上字第一一五０號審理中證述在卷。此外，復有
    被告申請之國泰世華商業銀行新樹分行帳號000－000
    000000000號帳戶開戶資料、存摺交易查詢資料、
    證人丙○○提出之國泰世華銀行存款存根、郵政跨行匯款申
    請書、證人甲○○提出之寶華銀行存款存入存根聯、江宜蓁
    申請之寶華銀行帳戶往來明細查詢單、開戶資料、證人乙○○提出之國泰世華銀行帳戶存摺影本、黃星龍申請之玉山商
    業銀行迴龍分行帳戶開戶資料、交易明細表等件在卷可憑。
(二)又按任何人均可辦理金融帳戶存摺、金融卡（即提款卡，含
    密碼）使用，如無正當理由，實無借用他人存摺、金融卡使
    用之理，而金融存摺、金融卡及密碼亦事關個人財產權益之
    保障，其專有性甚高，除非本人或與本人親密關係者，難認
    有何理由可自由流通使用該存摺、金融卡及密碼，一般人均
    有妥為保管及防止他人任意使用之認識，縱特殊情況偶需交
    付他人使用，亦必深入瞭解用途及合理性，始予提供，且該
    等專有物品如落入不明人士手中，而未加以闡明正常用途，
    極易被利用為與財產有關之犯罪工具，而有犯罪意圖者，非
    有正當理由，竟徵求他人提供帳戶，客觀上可預見其目的，
    係供為某筆資金之存入，後再行領出之用，且該筆資金之存
    入及提領過程係有意隱瞞其流程及行為人身分曝光之用意，
    一般人本於一般認知能力均易於瞭解，報章媒體復一再披露
    詐騙集團為規避查緝，故使用他人帳戶以遂行詐欺之不法犯
    罪態樣，被告為一智慮健全、有社會經驗之成年人，對此自
    難諉為不知，且被告任意交付自己申請及向江宜蓁、黃星龍
    收集之銀行帳戶之存摺、金融卡、密碼等物予「江信聰」，
    該「江信聰」既有使用帳戶存摺之需，竟不思自行申辦，反
    大費周章收集被告提供之帳戶使用，顯與一般交易常情相悖
    ，則其用途實屬可疑；復參以被告於本院審理中供承伊將銀
    行帳戶資料交給「江信聰」時，他說要做職棒簽賭用的等語
    ，綜上各節，足證被告應可預見金融帳戶存摺、金融卡等物
    提供他人使用，除可供賭博犯罪之用外，亦可能幫助他人從
    事詐欺取財犯行，竟仍將其自己、江宜蓁、黃星龍上開帳戶
    存摺、金融卡及密碼等物，交付予「江信聰」，是縱無證據
    證明被告明知「江信聰」及其所屬詐欺集團成員之犯罪態樣
    係以該帳戶供詐欺之用，惟其顯具縱有人以其金融帳戶實施
    詐欺犯罪亦不違背其本意之幫助意思至明。本案事證明確，
    被告犯行洵堪認定，應依法論科。
三、查被告丁○○基於幫助他人犯詐欺罪之不確定故意，提供其
    自己申請之銀行帳戶資料及江宜蓁、黃星龍申請之上開銀行
    帳戶存摺、提款卡、密碼等物予「江信聰」，而取得上開帳
    戶之詐欺犯成員，即分別利用被告提供之銀行帳戶之幫助，
    意圖為自己不法之所有，施用詐術使被害人丙○○、甲○○
    、乙○○陷於錯誤，因而將事實欄所示之金額匯款至被告所
    提供之上揭銀行帳戶內，是被告所為係參與詐欺取財罪構成
    要件以外之行為，且在無證據證明被告係以正犯之犯意參與
    犯罪之情形下，應認其所為係幫助犯行為。又被告向江宜蓁
    、黃星龍借得銀行帳戶資料後，其將上開帳戶連同自己申請
    之帳戶資料交付予「江信聰」使用，嗣上開詐欺犯罪集團由
    自稱某公司人員或由自稱警察身分，或在拍賣網站刊登不實
    之物品拍賣廣告等不詳人士，先後向被害人丙○○、甲○○
    、乙○○進行詐騙取財，顯見被告所幫助之對象，乃屬二人
    以上之犯罪集團，該詐騙集團之全部成員，互有犯意之聯絡
    及行為之分擔，均為共同正犯。是核被告丁○○如事實欄一
    (一)、(二)所為，均係犯刑法第三十條第一項前段、同法第三百
    三十九條第一項之幫助共同詐欺取財罪。又被告如事實欄一
    (二)所示同時將前開江宜蓁、黃星龍申請之銀行帳戶存摺、提
    款卡及密碼等物交付「江信聰」，業據被告於本院審理中供
    明在卷，則其僅有一提供上開帳戶之行為，係屬單純一罪；
    又被告此部分以一提供銀行帳戶之幫助行為，同時幫助詐欺
    集團成員詐得被害人甲○○、乙○○二人之財物，係一行為
    而觸犯二個幫助詐欺取財罪，為想像競合犯，應從一重之幫
    助詐欺取財罪處斷。另被告如事實欄一(一)、(二)所示行為，各
    以幫助之意思，參與構成要件以外之行為，均為幫助犯，依
    刑法第三十條第二項規定，按正犯之刑減輕之。被告如事實
    欄一(一)所示時地先交付其自己申請之銀行帳戶存摺資料予「
    江信聰」，另於事實欄一(二)所示時地將其向江宜蓁、黃星龍
    借得渠等分別申請之銀行帳戶存摺等資料交付予「江信聰」
    ，顯見被告如事實欄一(一)、(二)所示幫助該詐欺集團從事詐欺
    取財之犯行，犯意個別，行為互殊，應予分論併罰。至本件
    聲請簡易判決處刑意旨雖未敘及被告提供上開黃星龍申請之
    銀行帳戶而為幫助詐欺之犯罪事實，然此部分與聲請簡易判
    決處刑之犯罪事實（即被告提供江宜蓁申請銀行帳戶資料予
    「江信聰」，以幫助該詐欺集團從事詐欺取財之犯行）既有
    想像競合犯之裁判上一罪關係，為起訴效力所及，本院自得
    併予審究。
四、本件原審詳察，以被告罪證明確，予以論罪科刑，固非無見
    。惟查，被告提供上開黃星龍申請之銀行帳戶予詐欺集團成
    員「江信聰」，嗣該詐欺集團成員持以詐騙被害人乙○○匯
    款至黃星龍申請銀行帳戶之犯行，原審未及併予審判，尚有
    未洽。檢察官上訴意旨以原審未就前開移送併辦部分併予審
    理，指摘原判決不當為有理由，是本件原判決既有可議，自
    應由本院合議庭予以撤銷改判。本院審酌被告犯罪之動機、
    目的、所生危害，被告提供前揭金融機構帳戶存摺資料供不
    法份子使用，助長不法份子財產犯罪風氣，致被害人受騙而
    匯款，及被告迄未賠償被害人所受損害，惟被告犯後於本案
    及另案（九十七年度簡上字第一一五０）審理中明確供述其
    向江宜蓁、黃星龍借用帳戶交予「江信聰」之過程，及被告
    坦承幫助詐欺犯行之態度等一切情狀，分別量處如主文第二
    項所示之刑，並諭知易科罰金之折算標準，且定其應執行之
    刑，並諭知易科罰金之折算標準。至被告所交付予「江信聰
    」之上開銀行帳戶存摺、提款卡、密碼等物，雖係供犯罪所
    用之物，但未經扣案，迄今仍未取回，且非義務沒收之物，
    爰不為沒收之諭知，附此敘明。
五、末查：本件被告丁○○向江宜蓁、黃星龍拿取銀行帳戶資料
    後，丁○○將自己申請銀行帳戶及江宜蓁、黃星龍申請帳戶
    資料交予「江信聰」使用，有如前述，則「江信聰」涉犯詐
    欺取財犯嫌，應由檢察官查明偵處，併予指明。
據上論結，應依刑事訴訟法第四百五十五條之一第一項、第三項
、第三百六十九條第一項前段、第三百六十四條、第二百九十九
條第一項前段，刑法第二十八條、第三十條第一項前段、第二項
、第三百三十九條第一項、第五十五條、第四十一條第一項前段
、第五十一條第五款，刑法施行法第一條之一第一項、第二項前
段，判決如主文。
本案經檢察官李巧菱到庭執行職務。
中    華    民    國    98    年    1     月    13    日
                  刑事第十三庭  審判長法  官  白光華
                                      法  官  曾淑娟
                                      法  官  楊志雄
以上正本證明與原本無異
本件不得上訴
                                      書記官  陳春銘
中    華    民    國    98    年    1     月    13    日
附錄本案論罪科刑法條全文：
刑法第339條第1項
意圖為自己或第三人不法之所有，以詐術使人將本人或第三人之
物交付者，處5 年以下有期徒刑、拘役或科或併科1 千元以下罰
金。


司法院資訊處製作；財團法人民間司法改革基金會備份。
